臺灣屏東地方法院民事判決　　　　　　 99年度簡上字第114號
上　訴　人　葉梅英
被上訴人　　林貞君
上列當事人間請求侵權行為損害賠償事件，上訴人對於民國99年
10月27日本院屏東簡易庭99年度屏簡字第371 號第一審判決提起
上訴，本院於民國100年3月2日言詞辯論終結，判決如下：
    主  文
上訴駁回。
第二審訴訟費用由上訴人負擔。
    事實及理由
一、被上訴人主張：上訴人於民國98年10月9 日上午8 時30 分
    許，在屏東縣高樹鄉南華村大同巷51號其住處前，與伊發生
    爭執，詎上訴人竟持水桶毆打伊之雙手，致伊受有右手挫擦
    傷及左手臂瘀腫之傷害。伊雖經治療，傷口仍留有疤痕，影
    響外觀，且被毆後長期處於恐懼狀態，精神受有極大之痛苦
    ，依侵權行為之法律關係，伊得請求上訴人賠償醫療費用新
    台幣（下同）380 元及慰撫金20萬元等語，並於原審聲明：
    上訴人應給付被上訴人20萬380 元。
二、上訴人則以：當天是被上訴人來找伊，並用手指伊，伊才持
    水桶抵擋，水桶並遭被上訴人破壞，伊未毆打被上訴人。況
    被上訴人當日就醫之診斷證明書係記載右手挫擦傷，惟其所
    提之照片卻係左手受傷，且照片顯示之時間為當晚10時55分
    ，與被上訴人所述照片係救護車抵達前所拍攝，明顯不符，
    真實性令人質疑，伊懷疑被上訴人之傷勢應係自殘所致等語
    ，並於原審聲明：被上訴人之訴駁回。
三、原審判命上訴人給付被上訴人1 萬380 元，駁回被上訴人其
    餘請求，並就判命給付部分依職權宣告假執行。上訴人聲明
    不服，提起上訴，於本院聲明：(1)原判決不利於上訴人部分
    廢棄。(2)上開廢棄部分，被上訴人在第一審之訴駁回。被上
    訴人則答辯聲明：上訴駁回。
四、經查：
  (一)本件被上訴人主張於上揭時、地遭上訴人持水桶毆打，致其
    受有右手挫擦傷及左手臂瘀腫等傷害，業據被上訴人提出同
    慶醫院診斷證明書為證（原審卷第8 頁），並有屏東縣政府
    警察局里港分局刑案偵查卷宗所附照片可參（見警卷第16頁
    ），顯見被上訴人雙手均有受傷。觀之被上訴人受傷部位係
    在手肘背面及手肘關節處，顯見被上訴人當時應係採取防禦
    姿勢阻擋毆打，倘若被上訴人當時有以手指上訴人，上訴人
    持水桶抵擋之情形，被上訴人之手指、手掌、拳頭等處理應
    有受攻擊之傷勢，然被上訴人雙手並無此傷勢。且水桶係塑
    膠製成，一般人如要用工具破壞，已非容易，豈有如上訴人
    所述僅以水桶抵擋被上訴人之手指即會破裂？益徵上訴人所
    辯與常情有違，不足採信。況上訴人所涉之犯行業經本院刑
    事庭以99年度易字第238 號判處傷害罪刑拘役30日，如易科
    罰金以1,000 元折算1 日，並經臺灣高等法院高雄分院以99
    年度上易字第883 號駁回上訴人之上訴確定，業經調閱該卷
    宗查明無訛。是被上訴人主張於上揭時、地遭上訴人毆打成
    傷之事實，堪信實在。上訴人雖稱當日之診斷證明書係記載
    右手挫擦傷，惟被上訴人所提之照片卻是左手受傷，且照片
    顯示時間與被上訴人拍攝時間不符云云，惟被上訴人於刑案
    警詢，乃至偵查及審判，迭稱雙手均有受傷，並於當日拍攝
    左手受傷之照片存證，是縱然診斷證明書僅記載右手挫擦傷
    ，亦僅屬記載不完備，無從認被上訴人左手無受傷情事。再
    者，依被上訴人於當日所拍攝之照片（警卷第16頁），天色
    尚未昏暗，應在白日時間，此與被上訴人於刑案審判中所述
    ：在救護車還沒來前所拍攝等語（審理卷第34頁背面），並
    無不符，且被上訴人亦非不可於當日晚間10時55分再行拍攝
    左手傷勢之照片（偵卷第9 頁），上訴人辯稱被上訴人所受
    傷勢為自殘，委無可採。上訴人請求調閱被上訴人之病歷資
    料，核無必要，併此敘明。
  (二)按故意或過失，不法侵害他人之權利者，負損害賠償責任；
    不法侵害他人之身體或健康者，對於被害人因此喪失或減少
    勞動能力或增加生活上之需要時，應負損害賠償責任；不法
    侵害他人之身體、健康、名譽、自由、信用、隱私、貞操，
    或不法侵害其他人格法益而情節重大者，被害人雖非財產上
    之損害，亦得請求賠償相當之金額，民法第184 條第1 項前
    段、第193 條第1 項及第195 條第1 項前段分別定有明文。
    本件上訴人於上開時、地持水桶毆打被上訴人，致被上訴人
    受有右手挫擦傷及左手臂瘀腫之傷害，業如上述，被上訴人
    所受傷害復與上訴人之不法侵害行為間有相當因果關係，被
    上訴人主張依前揭侵權行為之法律關係請求上訴人賠償損害
    ，應屬有據。茲就被上訴人請求賠償之項目及金額審酌如下
    ：
  (1)醫療費用部分：按全民健康保險法第1 條後段固規定，就該
    法未規定之事項應適用保險法相關規定。惟全民健康保險性
    質上係屬健康、傷害保險，除有全民健康保險法第82條規定
    之情形外，依保險法第130 條、第135 條準用同法第103 條
    之規定，全民健康保險之保險人不得代位行使被保險人因保
    險事故所生對於第三人之請求權，要無保險法第53條規定適
    用之餘地。是全民健康保險之被保險人，非因汽車交通事故
    、公共安全事故、重大交通事故、公害或食品中毒事件發生
    保險事故，受領全民健康保險提供之醫療給付，其因侵權行
    為所生之損害賠償請求權並不因而喪失（最高法院89年台上
    字第805 號裁定意旨參照）。查被上訴人於原審所提出98年
    10 月9日受傷當日至同慶醫院就診之醫療收據總額共1,372
    元（含健保給付及自付額），核屬治療受傷必要之費用，揆
    諸上開裁判意旨，被上訴人對於上訴人之侵權行為損害賠償
    請求權並不因受領全民健保給付而喪失，是被上訴人僅請求
    上訴人給付醫療費用380 元，尚無不合，應予准許。
  (2)慰撫金部分：按慰撫金之酌給標準與財產上損害之計算不同
    ，然非不可斟酌雙方身分資力與加害程度，及其他各種情形
    核定相當之數額，最高法院51年台上字第223 號著有判例可
    資參照。本件被上訴人受上訴人不法侵害，導致受傷之事實
    ，已如前述，雙手傷口仍遺留疤痕，此有被上訴人於原審所
    提照片可佐（原審卷第9 、10頁），外觀極為不雅，被上訴
    人自受有肉體及精神上之痛苦。又上訴人為初中畢業，98年
    度利息、股利及薪資所得為7 萬4,754 元，名下有房屋2 棟
    、土地3 筆，並有多筆投資，被上訴人為高職畢業，98年利
    息所得7,105 元，名下有房屋1 棟、土地2 筆及汽車1 輛，
    除分據兩造陳明在卷，亦有兩造之稅務電子閘門財產所得調
    件明細表等件附於本院99年度訴字第735 號卷可憑。本院審
    酌上揭侵害情節，兩造之身分、地位、經濟能力暨被上訴人
    所受痛苦程度等一切情狀，認被上訴人請求之慰撫金以1 萬
    元為相當，超過部分，應不予准許。
五、綜上所述，本件被上訴人依侵權行為之法律關係，請求上訴
    人給付20萬380 元，於1 萬380 元（380 ＋10,000＝10,380
    ）範圍內，為有理由，應予准許，超過部分，非有理由，應
    予駁回。原審判命上訴人給付被上訴人1 萬380 元，並依職
    權宣告假執行，經核並無不合。上訴意旨指摘此部分原判決
    不當，求予廢棄改判，為無理由，應予駁回。
六、據上論結，本件上訴為無理由，依民事訴訟法第436 條之1
    第3項、第449條第1項、第78條，判決如主文。
中    華    民    國   100    年    3     月    16    日
                  民事第二庭    審判長法  官  春生
                                      法  官  蔡嘉裕
                                      法  官  陳威宏
正本係照原本作成。
不得上訴。
中    華    民    國   100    年    3     月    16    日
                                      書記官  陳勃諺